【裁判字號】    99,台上,4713
【裁判日期】    990723
【裁判案由】    違反槍砲彈藥刀械管制條例
【裁判全文】
最高法院刑事判決            九十九年度台上字第四七一三號
上  訴  人  甲○○
選任辯護人  張文雪律師
上列上訴人因違反槍砲彈藥刀械管制條例案件，不服台灣高等法
院高雄分院中華民國九十九年五月二十五日第二審判決（九十九
年度上訴字第四五九號，起訴案號：台灣高雄地方法院檢察署九
十八年度偵字第二一五三二號），提起上訴，本院判決如下：
    主  文
上訴駁回。
    理  由
按刑事訴訟法第三百七十七條規定：上訴於第三審法院，非以判
決違背法令為理由，不得為之。是提起第三審上訴，應以原判決
違背法令為理由，係屬法定要件。如果上訴理由書狀並未依據卷
內訴訟資料，具體指摘原判決不適用何種法則或如何適用不當，
或所指摘原判決違法情事，顯與法律規定得為第三審上訴理由之
違法情形，不相適合時，均應認其上訴為違背法律上之程式，予
以駁回。本件原審經審理結果，認為上訴人甲○○未經許可，寄
藏具殺傷力之仿FN廠半自動手槍一支、改造子彈一顆及持有槍枝
之主要組成零件金屬槍管半成品一支（以下合稱扣案槍彈），犯
行明確，因而維持第一審之科刑判決（依想像競合犯從一重論上
訴人以未經許可，寄藏可發射子彈具有殺傷力之改造槍枝罪，處
有期徒刑三年八月，併科罰金新台幣十萬元，並諭知罰金如易服
勞役折算之標準，及為相關從刑之宣告），駁回上訴人在第二審
之上訴。已詳敘其調查、取捨證據之結果及憑以認定犯罪事實之
心證理由。並就上訴人否認犯行之供詞及其所辯各語認非可採，
予以論述及指駁。從形式上觀察，原判決尚無足以影響判決結果
之違背法令情形存在。上訴意旨略稱：(1)原審審理時，未提示扣
案槍彈供上訴人辨識，踐行之程序違背法令。(2)扣案槍彈經鑑定
始知具殺傷力，上訴人主觀上自不認識持有扣案槍彈為違法，否
則不會放在衣櫃抽屜中且未上鎖；原判決無其他證據，逕認上訴
人知悉扣案槍彈具殺傷力，又未說明上訴人知悉扣案槍彈具殺傷
力及其中金屬管為槍枝主要組成零件之理由，即認上訴人有寄藏
扣案槍彈之犯意，有理由不備之違法。(3)上訴人就其何以於民國
九十八年七月十六日夜間零時與邵燕南（另案偵查中）見面之原
因，及收受其所寄放紙箱（內置扣案槍彈等物，下稱系爭紙箱）
之經過，於警詢及偵查中之供述並無不同；縱因已有一段時日，
及記憶或表達等因素，上訴人之供述有部分不一致，要屬常情，
不能以之認定上訴人有打開系爭紙箱並知悉其內置有扣案槍彈情
事。原判決之認定卻異其情，與卷證不符，採證認事違背證據法
則。(4)系爭紙箱之可輕易打開，並不能證明上訴人曾打開檢視，
且基於朋友間之信賴及尊重隱私，未窺看寄放物品者，多所常見
，即在夜間零時收受，亦未必檢視；況依卷內照片，系爭紙箱內
裝置扣案槍彈之白色塑膠袋並非透明，又有拉線封口，若未打開
，實無法看見內容物為何，縱碰觸該塑膠袋可發覺非僅有空氣槍
，亦無法即知另有子彈、槍管。原審不察，卻認定其內部放置物
品可以一覽無遺，自屬違背證據法則及有理由不備之違法。(5)打
BB彈之空氣槍，種類多、重量不一，原判決僅以扣案槍彈合計重
一．八公斤，推認上訴人接受系爭紙箱後應知非僅放置打BB彈之
空氣槍，而開啟察看等情，係未依證據，以猜測擬制方法而為判
決等語。惟查：(一)、刑事訴訟法第一百六十四條第一項規定：「
審判長應將證物提示當事人、代理人、辯護人或輔佐人，使其辨
認。」其規定之本旨，乃基於直接審理原則，於審判庭提示判決
基礎之證據資料，令其等辨認，用以擔保證據資料之真實性，兼
具保護被告之防禦權。至審判期日並未調取扣押證物，審判庭係
就與該證物具同一性之紀錄，例如卷附扣押物之照片或扣押物品
目錄等提示當事人辨認、辯論，經當事人等表示無意見者，其提
示照片或扣押物品目錄等，與提示扣押物原物之效用既無分軒輊
，要無違背程序正義之遵守，即難謂違法。本件原審審判筆錄記
載審判長提示「扣押證物等」並詢問上訴人、辯護人等之意見，
而經其等表示無意見，卷附借調贓證物品條則內載「裝槍用塑膠
袋、裝槍用紙盒」等，固無從由之辨認其中有無扣案槍彈在內（
見原審卷第五二、六二頁）；然扣案槍彈原在上訴人藏放、持有
中，且為警查獲時，與上訴人同時當場開啟系爭紙箱並檢視其內
物品，有上訴人之警詢筆錄、查獲現場之照片等在卷可稽，上訴
人自係已經熟知各該扣押物之品項、形貌等，則原審審判期日縱
未調得扣案槍彈提示上訴人辨認，但已將卷附查獲現場之照片、
扣押物品目錄等逐一提示上訴人、辯護人等並告以要旨，並經上
訴人、辯護人等表示無意見（見原審卷第五一、五二頁），其提
示扣押物之照片、扣押物品目錄等，即與提示證物之原物具同一
效果，並無礙上訴人之防禦權，自於判決本旨及結果不生影響，
難認踐行之程序為違法。(二)、採證認事、取捨證據及證據證明力
之判斷，乃事實審法院之職權，苟其採證認事之論斷無違證據法
則，即不容任意指為違法。原判決對於上訴人所辯其不知系爭紙
箱內置扣案槍彈一節，為不可採信，經敘明：(1)上訴人於警詢及
偵、審中，就其與邵燕南見面之緣由、邵燕南有無向其表示系爭
紙箱內容物及寄放幾天後取回各節，前後供述不一，閃爍其詞，
苟上訴人從未打開系爭紙箱，不知內置扣案槍彈等物，衡情不致
如此。(2)系爭紙箱並未彌封，未有上鎖或黏著裝置，可輕易打開
；其內置放扣案槍彈之白色塑膠袋，僅為一般裝放物品使用之袋
子，無任何夾鏈或封口功能，可對內部所放置物品一覽無遺，且
該塑膠袋容量有限、材質非硬，亦可輕易以手觸得扣案槍彈之輪
廓，而發覺袋中非僅放置空氣槍，此觀卷附查獲照片、勘驗報告
等自明。又衡諸常情，一般人受他人委託保管物品，為免將來歸
還時發生爭議，均會查看所託物品為何，且邵燕南係於夜間零時
許單獨交付系爭紙箱予上訴人，若所託非為貴重或需隱密之物，
何須在此情形下交付。再參以扣案槍彈經第一審當庭勘驗結果，
合計淨重一．八公斤，載明於審判筆錄，重量不輕，上訴人於偵
查中亦自承：「箱子沒有彌封，也沒有貼膠帶，如果我要打開，
隨時都可以打開。」等語，上訴人對系爭紙箱內容物當無未加開
啟檢視之理，足認其所辯不知系爭紙箱內有扣案槍彈，顯悖常情
，不可採信各等情。俱綜合卷證資料說明審認、論駁綦詳。其推
理論斷衡諸經驗及論理等證據法則皆無違背，不容指為違法。又
扣案槍彈經鑑定屬具殺傷力之槍枝、子彈及屬槍枝主要組成零件
之金屬槍管，有內政部警政署刑事警察局民國九十八年八月十八
日刑鑑字第0980106178號槍彈鑑定書在卷可憑，且依原判決之論
斷，上訴人係基於未經許可，寄藏可發射金屬或子彈具有殺傷力
之槍枝、子彈及持有槍枝主要組成零件之犯意，而為本件犯行，
且依上揭事證之說明，上訴人並應係知悉系爭紙箱內置有扣案槍
彈，而將之妥慎藏置於其住處房間衣櫃抽屜內各情，自難諉為不
知其為具有殺傷力之槍枝、子彈及為槍枝主要組成零件之槍管。
是以原判決就此部分之論述，容嫌簡略，但尚無影響於判決本旨
，不得執為適法之第三審上訴理由。經核上訴意旨係置原判決所
為明白論斷於不顧，仍持已為原判決指駁之陳詞再事爭辯，及對
於事實審法院取捨證據與自由判斷證據證明力之職權行使，徒以
自己之說詞，任意指摘，難認已符合首揭法定之第三審上訴要件
。本件上訴違背法律上之程式，應予駁回。
據上論結，應依刑事訴訟法第三百九十五條前段，判決如主文。
中    華    民    國  九十九  年    七    月  二十三  日
                      最高法院刑事第九庭
                          審判長法官  邵  燕  玲
                                法官  李  伯  道
                                法官  孫  增  同
                                法官  李  英  勇
                                法官  陳  國  文
本件正本證明與原本無異
                                      書  記  官
中    華    民    國  九十九  年    七    月  二十九  日
                                                      K

司法院資訊處製作；財團法人民間司法改革基金會備份。
